臺灣臺北地方法院刑事判決　　　　　　　 97年度訴字第208號
公　訴　人　臺灣臺北地方法院檢察署檢察官
被　　　告　白承訓
上列被告因組織犯罪防制條例等案件，經檢察官提起公訴（96年
度偵字第25458 號、97年度偵字第1543號、97年度偵字第2063號
、97年度偵字第629 號），本院判決如下：
    主  文
白承訓無罪。
    理  由
一、公訴意旨略以：同案被告張忠信、其子即被告張慰逸、張涵
    逸、張凌逸4 人在臺北市○○區○○街94號成立「中聯水果
    批發商行」，並以此地為據點，對外以「中聯集團」自稱，
    為有內部管理結構，並以其成員從事犯罪，具有集團性、常
    習性及脅迫性或暴力性之組織，總攬操縱中聯集團犯罪組織
    活動之指揮。由被告張忠信擔任「中聯集團」之首腦，被告
    張慰逸任會長，被告張涵逸、張凌逸分任副會長（同案被告
    張忠信、張慰逸、張涵逸、張凌逸部分已經本院判決），並
    於不詳時間地點，吸收被告白承訓等人均明知中聯集團係以
    成員從事犯罪為主要活動之犯罪組織之人為幫派成員而共同
    為具有集團性、常習性、暴力性、脅迫性之犯罪行為；另被
    告白承訓與同案被告黃青富、施小昌（黃青富、施小昌部分
    已經本院判決）共同基於恐嚇之犯意聯絡，於96年7 月底，
    多次由同案被告黃青富自己或帶領被告白承訓、同案被告施
    小昌前往臺北市○○區○○路3 段188 號已離職之衣妮舍國
    際名品有限公司業務經理即證人丁乃玉上班地點催討債務，
    並以在該公司門前站崗、或出言向證人丁乃玉稱: 不要考驗
    伊耐心，否則伊要讓渠好看等語恐嚇證人丁乃玉出面解決債
    務，因認被告白承訓所為係涉犯組織犯罪條例第3 條第1項
    後段之罪嫌（即起訴書犯罪事實欄一(一)所示）、同法第30 5
    條之恐嚇危害安全罪嫌（即起訴書犯罪事實欄一(十四)所示）等
    語。
二、證據能力
  (一)按被告以外之人於審判外之陳述，雖不符前4 條之規定，而
    經當事人於審判程序同意作為證據，法院審酌該言詞陳述或
    書面陳述作成時之情況，認為適當者，亦得為證據。當事人
    、代理人或辯護人於法院調查證據時，知有第159 條第1項
    不得為證據之情形，而未於言詞辯論終結前聲明異議者，視
    為有前項同意，刑事訴訟法第159 條之5 亦定有明文。查證
    人丁乃玉於警詢中之陳述、同案被告黃青富於96年12月6 日
    於偵查中之陳述，屬傳聞證據，惟檢察官、被告白承訓就上
    開審判外之陳述，於本院審理中，並未爭執證據能力（見本
    院卷(一)第387 頁背面），復未曾於言詞辯論終結前聲明異議
    ，本院審酌該陳述文內容作成時之情況，並無違法取證及證
    明力過低之瑕疵，亦認以之作為證據為適當，依前揭規定說
    明，自得為證據。
  (二)關於本案所引用監聽錄音帶及其譯文之證據能力部分：
    按通訊監察錄音，其所錄取之聲音，既係憑機械力拍錄，未
    經人為操控，該錄音經依刑事訴訟法第165 條之1 第2 項規
    定調查程序後，即有證據能力。至通訊監察之監聽譯文，係
    由被告以外之人之司法警察（官）監聽人員，於審判外將監
    聽所得資料以現譯方式整理後予以紀錄而得，則本質上屬於
    被告以外之人於審判外書面陳述，固為傳聞證據。惟查：依
    司法警察機關於合乎（修正前）通訊保障及監察法第5 條第
    1 項所規定之要件，偵查中向檢察官提出聲請，經由檢察官
    核發通訊監察書後，即得實施通訊監察，96年12月11日修正
    實行前之通訊保障及監察法第5 條定有明文。而關於本案所
    引用監聽錄音帶及其譯文之行動電話等實施監聽錄音等偵查
    行為，均已依法取得檢察官核發之通訊監察書，此有臺灣士
    林地方法院檢察署通訊監察書在卷可稽（96年度偵字第2545
    8 號偵查卷卷(五)第141 頁以下）。又觀諸該通訊監察書暨電
    話附表記載內容，本案警員對上開行動電話實施監聽錄音，
    並未逾越授權實施監察之範圍甚明，且該等通訊監察譯文並
    無何顯不可信情況，依刑事訴訟法第159 條之4 第3 款規定
    ，自應有證據能力。
三、按犯罪事實應依證據認定，無證據不得推定其犯罪事實，又
    不能證明被告犯罪者，應諭知無罪之判決，刑事訴訟法第15
    4 條第2 項、第301 條第1 項分別定有明文。又認定犯罪事
    實所憑之證據，雖不以直接證據為限，間接證據亦包括在內
    ，然而無論直接證據或間接證據，其為訴訟上之證明，須於
    通常一般之人均不致有所懷疑，而得確信其為真實之程度者
    ，始得據為有罪之認定，倘其證明尚未達到此一程度，而有
    合理之懷疑存在而無從使事實審法院得有罪之確信時，即應
    由法院為諭知被告無罪之判決，最高法院著有76年臺上字第
    4986號判例可資參照。訊據被告白承訓堅決否認有何組織犯
    罪及恐嚇危害安全犯行，並就被訴恐嚇危害安全犯行部分，
    辯稱：伊不記得當時情況等語（見本院卷卷(一)第386 頁背面
    ），經查：
  (一)被訴違反組織犯罪防制條例罪：
  (1)按組織犯罪防制條例第2 條規定：犯罪組織，係指「3 人以
    上，有內部管理結構，以犯罪為宗旨或其成員從事犯罪活動
    ，具有集團性、常習性及脅迫性或暴力性之組織。因此，組
    織犯罪防制條例所稱之犯罪組織，自集團性而言，除人數應
    要有3 人以上之外，尚需有內部之管理結構，即主持人與組
    織成員間有層級之分，且組織本身不因主持人、管理人或成
    員之更換，而有所異同；自常習性而言，該組織具有存續性
    ，並非單為某一特定犯罪成立之共犯或犯罪組合；自脅迫性
    、暴力性而言，係指該組織以不正當手段從事某種類或不特
    定種類之犯罪為目的，始足當之。又犯罪組織之成員所以可
    罰，甚至可以宣告強制工作，乃係因以組織型態從事犯罪，
    內部結構階層化，並有嚴密之控制關係，所造成之危害、對
    社會之衝擊及對民主制度之威脅，遠甚於一般之非組織犯罪
    所致，司法院大法官釋字第52 8號著有解釋可參。
  (2)本案被告白承訓否認有組織或參加「中聯集團」，並否認有
    何入幫儀式、儀式內容及地點、組織幫規、結構與組織成員
    等，而公訴人亦未提出證據證明被告白承訓或與其他同案被
    告間確有舉行相關儀式，公佈幫規、戒條等，並設置內部管
    結構之情形，因此並無從確定渠等間有何歸屬性、指揮性或
    從屬性關係。至公訴人所提出之永懷蚊哥籌備會合影照片、
    名片等、別有「張」自標誌黑色制服、本票、債權之料及和
    解書等物品（見96年度偵字第25458 號偵查卷卷(一)第13頁）
    ，均不足以佐證被告白承訓及同案被告張忠信等人有違反組
    織犯罪防制條例所定各罪。
  (3)有關通訊監察譯文，觀諸：
  同案被告黃青富以門號0000000000行動電話與不詳人士所使
    用之門號00000000000 號行動電話之電話監聽譯文內容：「
    ‧‧‧被告黃青富：你好，我是中山區中聯這裡。‧‧‧」
    等語（見96年度偵字第25458 號偵查卷卷(三)第173 頁），顯
    見同案被告黃青富斯時僅是在告知對方自己是何人、何單位
    而已，且該通電話亦無提及犯罪組織名稱、結構、內規情形
    ，實難依此同案被告黃青富自稱：「我是中山區中聯這裡」
    等語，即逕予推認有此集團性、常習性、暴力脅迫性之犯罪
    組織集團存在。
  其餘公訴人就此部分所指稱之通訊監察譯文（見96年度偵字
    第25458 號偵查卷卷(三)第2 頁、第7 頁、第11頁、第15頁、
    第22頁、第24頁、第33頁至第42頁、第45頁、第65頁、第67
    頁、第69頁、第71頁、第75頁至第76頁、第2 頁、第81頁、
    第84頁、第86頁至第90頁、第92頁、第95頁、第98頁、第10
    4 頁、第109 頁、第134 頁、第137 頁、第140 頁、第148
    頁、第161 頁、第162 頁、第173 頁、97年度偵字第629 號
    偵查卷卷(三)第67頁至第71頁、97年度偵字第629 號偵查卷卷
    (五)第36頁至第38頁、97年度偵字第629號偵查卷卷(七)第87頁
    至第95頁、97年度偵字第629號偵查卷卷(十二)第67頁至第68頁
    ），固得推知同案被告等人確有結伴滋事之情事，惟渠等通
    話中並未提到犯罪組織名稱、結構、內規，實難據以證明同
    案被告張忠信等人有何嚴密之組織幫規、結構、成員、名稱
    ，且由該譯文內容以觀，亦無法證明有何內部管理組織存在
    ，揆諸前揭最高法院判決及大法官解釋意旨，自不得逕以違
    反組織犯罪防制條例罪嫌相繩。
  (4)再者，犯罪組織需具有犯罪之常習性，即該組織係長期、多
    次以犯罪為該組織之活動目的，此與一般集團犯罪僅一次或
    數次觸犯刑罰法令之情況亦有區別，故雖屬多人犯罪，如無
    證據證明係屬同一組織，且該組織長期以犯罪為目的，則應
    以所為之犯罪行為處罰，而無組織犯罪條例之適用。而本案
    同案被告蔡明哲等人固有為恐嚇取財未遂、恐嚇、毀損、強
    制之犯行，且經本院認定明確在案，有本院99年12月23日刑
    事判決書1 份在卷可稽，然並無證據證明被告白承訓與其餘
    被告間有長期以此暴力方式為犯罪目的而參與犯罪結合之情
    形，故尚不得以其等有上開行為，即遽以認定其等為幫派組
    織成員。
  (二)被訴恐嚇危害安全罪：
    依證人丁乃玉於警詢中證稱：雖然阿國（即被告黃青富）沒
    有使用暴力，但阿國常常帶人或自己到公司去站崗，並說不
    要考驗他耐心，否則他要給伊好看等語。96年7 月24日下午
    3 點阿國他有帶2 個身穿黑衣服的男子到伊前公司跟伊同事
    說要伊晚上9 點到公司，晚間9 點的時候，他1 個人又到公
    司，伊就跟他碰面，之後阿國幾乎每隔3 天左右都會在中午
    過後4 、5 點時到伊前公司去，總共約去6 次等語（見96年
    度偵字第25458 號偵查卷卷(四)第166 頁），是證人丁乃玉於
    警詢中固指述同案被告黃青富自96年7 月24日起即陸續至證
    人丁乃玉前開工作地點站崗，並說不要考驗伊耐心，否則要
    給證人丁乃玉好看等語，然證人丁乃玉就同案被告黃青富究
    竟於何時間、地點與何人一同前往，何次是以言詞恫嚇證人
    丁乃玉之情節，均未見完整之指訴，且依卷附資料亦無從比
    對出，並加以釐清。再依同案被告黃青富於偵查中指稱：當
    日要去證人丁乃玉公司，伊問被告施小昌、大白有無其他事
    ，他們說沒有，伊就叫被告施小昌、大白陪同等語（見96年
    度偵字第25458 號偵查卷卷(一)第43頁），同案被告黃青富亦
    未指稱被告白承訓陪同前去時有對證人丁乃玉口出恫赫之言
    語，是本院實難依此即逕行認定被告白承訓有公訴人所指稱
    之參與恐嚇證人丁乃玉之犯行。
  (三)綜上，本件公訴人所舉之前述各項資為被告白承訓犯行證明
    之證據，尚難認被告白承訓有何公訴人指訴之前開犯行，此
    外復查無其他積極證據足以證明其有何上開犯行，自屬不能
    證明其犯罪，揆諸前開判例意旨，被告白承訓犯罪既屬不能
    證明，自應諭知無罪之判決。
四、被告白承訓經合法傳喚，無正當理由不到庭，爰不待其陳述
    ，逕行判決。
據上論斷，應依刑事訴訟法第306 條、第301 條第1 項，判決如
主文。
本案經檢察官徐仕瑋到庭執行職務。
中    華    民    國   100    年    5     月    17    日
                          臺灣臺北地方法院刑事第十七庭
                                審判長法  官  劉煌基
                                      法  官  葉力旗
                                      法  官  賴淑美
上正本證明與原本無異。
如不服本判決應於收受送達後10日內向本院提出上訴書狀，並應
敘述具體理由；其未敘述上訴理由者，應於上訴期間屆滿後20日
內向本院補提理由書（均須按他造當事人之人數附繕）「切勿逕
送上級法院」。
                                      書記官  許翠燕
中    華    民    國   100    年    5     月    20    日